【裁判字號】    88,訴,602
【裁判日期】    900727
【裁判案由】    重利
【裁判全文】
臺灣屏東地方法院刑事判決                          八十八年度訴字第六二號
    公  訴  人  臺灣屏東地方法院檢察署檢察官
    被      告  戊○○
    被      告  辛○○
    被      告  壬○○
    共      同
    選任辯護人  馮明雄律師
右被告因重利案件，經檢察官提起公訴（八十六年度偵字第九四○五號、八十八年度
偵字第六一一八號）及併案（八十八年度偵字第三一四八號），本院判決如左：
    主  文
戊○○共同以犯重利罪為常業，累犯，處有期徒刑陸月，如易科罰金，以參佰元折算
壹日。
辛○○共同以犯重利罪為常業，處有期徒刑肆月，如易科罰金，以參佰元折算壹日。
壬○○共同以犯重利罪為常業，處有期徒刑貳月，如易科罰金，以參佰元折算壹日，
緩刑貳年。
    事  實
一、戊○○曾於民國八十四年間，因重利案件，經臺灣高雄地方法院判處有期徒刑四
    月，於八十四年十一月二十五日易科罰金執行完畢，猶不知警惕，復與辛○○共
    同基於常業重利之犯意，自八十五年初起，在屏東縣屏東市○○路○段二四五號
    ，僱用有犯意聯絡之壬○○以招攬客戶之方式，乘己○○、甲○○、庚○○、丁○○、丙○○及乙○○夫婦等人需款急迫，貸予上述人員金錢，而取得月利高達
    八刀之五十三至百分之一百等與原本顯不相當之重利（己○○於八十五年八月間
    借二十五萬元，十天計息一次，每借一萬元，十天利息二千元，借二十五萬元先
    扣五萬元，以實際借得二十萬元計算，月利高達百分之七十五；甲○○於八十五
    年九月間借十六萬元，先扣十天利息四萬元，實際借得十二萬元，月利高達百分
    之一百；庚○○於八十五年初借五萬元，先扣十天利息一萬二千元，實際借得三
    萬八千元，月利高達百分之九十五；丁○○於八十六年初借二十萬元，先扣十天
    利息三萬元，實際借得十七萬元，月利高達百分之五十三；丙○○及乙○○夫婦
    於八十六年四月十八日借三十五萬元，先扣十天利息七萬元，實際借得二十八萬
    元，月利高達百分之七十五）並以之為常業。迨八十六年四月二十四日，經法務
    部調查局屏東縣調查站在屏東市○○路二四五號查獲，並扣得放款名冊三冊、收
    件資料簿二冊及放款委任書、客戶資料卡、客戶名冊、客戶資料、介紹人資料、
    本票及權狀資料影本、廣告資料各一冊。
二、案經法務部調查局屏東縣調查站移送暨台灣屏東地方法院檢察署檢察官自動檢舉
    偵查起訴及丙○○、乙○○訴由台灣屏東地方法院檢察署檢察官併案。
    理  由
一、訊據被告戊○○、辛○○、壬○○，均否認有前開常業重利之犯行，戊○○、辛○○辯稱其係從事代客辦理銀行信用卡及代辦銀行信用貸款之業務，壬○○辯稱
    其僅係介紹客戶向戊○○、辛○○辦理銀行貸款云云，然查前揭事實，業據證人
    甲○○、庚○○、己○○、丁○○、丙○○、乙○○等人在調查站筆錄或偵訊時
    ，指訴明確，並據證人甲○○、丙○○、乙○○於審理中證述不移，而證人丁○○、己○○於本院審理中雖分別改口稱：「用信用卡借的，刷二十萬的，一張十
    萬，信用卡是中國信託及花旗，預借現金，先扣三萬利息，總共繳了五、六十萬
    」及「八十年萬泰銀行用薪資貸款，貸三十萬元，只拿二十五萬」，然如係信用
    卡預借現金或向銀行貸款，何須先扣利息，且扣案本票影本中亦有丁○○開立之
    本票二紙，可見其二人於審理中之供述與常理及事實不符，難以採信，被告三人
    之辯解亦難採信；此外，復有放款名冊三冊、收件資料簿二冊及放款委任書、客
    戶資料卡、客戶名冊、客戶資料、介紹人資料、本票、權狀資料影本、廣告資料
    各一冊扣案可證，而被告等利用開設店號招攬客戶借款收取重利，足認被告等係
    以重利為常業，本案事證已臻明確，被告等犯行洵堪認定。
二、核被告戊○○、辛○○、壬○○所為乘他人急迫之際貸以金錢而取得月息百分之
    五十三至百分之一百之重利，與原本顯不相當，並以之為業，係犯刑法第三百四
    十五條之常業重利罪，其三人間有犯意聯絡、行為分擔，為共同正犯；又被告戊○○曾因重利案件，經法院判處有期徒刑四月確定，於八十四年十一月二十五日
    易科罰金執行完畢，此有其全國前案紀錄表及刑案資料查註紀錄表在卷可憑，茲
    於五年內再犯有期徒刑以上之罪，為累犯，應依法加重其刑。爰審酌被告三人素
    行、犯罪動機、未曾以暴力或恐嚇索債、犯罪時間達一年餘，所貸款之人數不多
    及其犯後態度等一切情狀，分別量處如主文所示之刑，並均諭知易科罰金之折算
    標準（查刑法第四十一條第一項業於九十年一月十日修正公布，同年月十二日生
    效，其修正後規定為：「犯最重本刑為五年以下有期徒刑之刑之罪，而受六個月
    以下有期徒刑或拘役之宣告者，因身體、教育、職業、家庭之關係或其他正當事
    由，執行顯有困難者，得以一元以上三元以下折算一日，易科罰金。但確因不執
    行所宣告之刑，難收矯正之效，或難以維持法秩序者，不在此限。」足見其得宣
    告易科罰金之範圍，較修正前之舊法為廣，是依刑法第二條第一項前段規定，本
    件自應適用裁判時之法律即修正後之刑法第四十一條第一項規定宣告易科罰金之
    折算標準），又被告壬○○前未曾受有期徒刑以上刑之宣告，此有其全國前案紀
    錄表及刑案資料查註紀錄表可參，因一時失慮，偶罹刑典，經此刑之宣告後，應
    知警惕而無再犯之虞，本院因認暫不執行其刑為當，予以宣告緩刑，用啟自新。
    扣案放款名冊三冊、收件資料簿二冊及放款委任書、客戶資料卡、客戶名冊、客
    戶資料、介紹人資料、本票及權狀資料影本、廣告資料各一冊等物所載資料之內
    容均摻雜有其他信用卡申請及銀行貸款之相關資料，並不能證明純係供被告常業
    重利所用之物，本院認不予沒收為宜，併此敘明。
據上論斷，應依刑事訴訟法第二百九十九條第一項前段、刑法第三百四十五條、第二
條第一項前段、第二十八條、第四十七條、第四十一條第一項、第七十四條第一款、
罰金罰鍰提高標準條例第一條前段、第二條判決如主文。
中      華      民      國      九十      年      七      月    廿七    日
                                     臺安屏東地方法院刑事第二庭
                                          法  官    吳永宋
右正本證明與原本無異。
對於本判決如有不服應於收受送達後十日內向本院提出上訴書狀上訴於台灣高等法院
高雄分院並按他造當事人之人數附具繕本。
                                          書記官    陳靖麗
中      華      民國      九十      年      七      月    廿七    日
附錄本判決論罪之法條：
中華民國刑法第三百四十五條
(常業重利罪)
以犯前條之罪為常業者，處五年以下有期徒刑，得併科三千元以下罰金。


司法院資訊處製作；財團法人民間司法改革基金會備份。
